臺灣高等法院高雄分院刑事裁定
111年度抗字第284號
抗  告  人  
即  受刑人  李啟源


                    （現於法務部矯正署屏東監獄竹田分監執行中）
上列抗告人因聲請定其應執行刑案件，不服臺灣屏東地方法院中
華民國111年8月24日裁定(111年度聲字第525號)，提起抗告，本
院裁定如下：
    主  文
原裁定撤銷，發回臺灣屏東地方法院。
    理  由
一、原裁定意旨略以：抗告人即受刑人李啟源（下稱抗告人）前
    於如附表所示時間犯如附表所示之竊盜等罪，先後經法院判
    處如附表所示之刑，且於如附表所示日期分別確定，其中編
    號3所示之罪，經定應執行有期徒刑1年確定等情，有臺灣高
    等法院被告前案紀錄表及相關刑事判決書在卷可稽。又受刑
    人已向檢察官聲請就如附表所示各罪定應執行刑，此有刑事
    聲請書在卷為憑。從而，本件聲請核與上開規定要無不合，
    應予准許，爰就附表各罪間之犯罪時間相距之遠近、犯罪之
    性質是否相同、法律所規定範圍之外部性界限，及比例原則
    、公平正義原則之規範，謹守法律秩序之理念，體察法律之
    規範目的，使其結果實質正當，合於裁量之內部性界限，並
    依限制加重原則、罪責相當及受刑人復歸社會之可能性，裁
    定應執行有期徒4年等語。
二、本件抗告意旨略以：抗告人就附表所示竊盜、妨害公務、偽
    造文書等數罪，其犯罪時間均在109年3、4月間，因經檢察
    官先後起訴，始分別審判，此於抗告人難謂無影響，原審裁
    定並未就抗告人整體犯罪行為態樣時間觀察，就附表所示數
    罪總刑期72個月（6年）即定應執行有期4年，且因附表編號
    3所示數罪總計有期徒刑21月，曾經定刑為有期徒刑1年，寬
    減刑期為9個月，又經原審將附表編號3拆為21個月來和附表
    其餘編號定應執行刑為4年，兩者定刑比例差距過大，明顯
    對抗告人不公。為此請求撤銷原裁定，更為適當之裁定等語
    。
三、按數罪併罰之案件，於審判中，現雖有科刑辯論之機制，惟
    尚未判決被告有罪，亦未宣告其刑度前，關於定應執行刑之
    事項，欲要求檢察官、被告或其辯護人為充分辯論，盡攻防
    之能事，事實上有其困難。行為人所犯數罪，或因犯罪時間
    之先後或因偵查、審判程序進行速度之不同，或部分犯罪經
    上訴而於不同審級確定，致有二裁判以上，分別確定，合於
    數罪併罰之要件，依刑法第53條、第54條應依同法第51條第
    5款至第7款之規定，定其應執行之刑者，刑事訴訟法第477
    條第1項規定由檢察官聲請該法院裁定之（有刑法第50條第1
    項但書之情形，執行中應由受刑人請求檢察官為聲請）。依
    上開規定雖僅檢察官得向法院聲請（刑事訴訟法第477條第2
    項另規定，受刑人或其法定代理人、配偶，亦得請求前項檢
    察官聲請之），惟定應執行刑，不僅攸關國家刑罰權之行使
    ，於受刑人之權益亦有重大影響，除顯無必要或有急迫情形
    外，法院於裁定前，允宜予受刑人以言詞、書面或其他適當
    方式陳述意見之機會，程序保障更加周全（最高法院刑事大
    法庭110年度台抗大字第489號裁定意旨參照）。
四、經查：
㈠、本件抗告人所犯如附表所示各罪（含不得易科罰金之罪及得
    易科罰金之罪），先後經判決如附表所示之刑，均經確定在
    案，有各該判決及臺灣高等法院被告前案紀錄表在卷可稽，
    茲因抗告人請求檢察官向法院聲請合併定其應執行刑，原審
    因認檢察官之聲請為正當，而為本件執行刑之量定，固非無
    見。
㈡、惟查，經本院核閱原審111年度聲字第525號聲請定其應執行
    刑案件全卷，原審法院於收受本案之際，抗告人係於法務部
    矯正署屏東監獄竹田分監執行中，嗣於111年8月24日移至該
    署臺南監獄臺南分監服刑，此有臺灣高等法院被告前案紀錄
    表、臺灣高等法院在監在押紀錄表在卷可參，然原審法院並
    未提解抗告人到庭陳述意見，亦未以函文詢問或其他替代之
    方式，給予抗告人就本件攸關國家刑罰權之行使、對抗告人
    權益有重大影響之案件陳述意見之機會，尤以抗告意旨謂附
    表所犯數罪之犯罪時間均在109年3、4月間（實為109年2月
    至4月間），應斟酌其整體犯罪情狀予以從輕定刑等語，益
    徵抗告人就本案本欲行使其意見陳述權，且本案未見有何無
    必要或急迫之情形，乃原審逕予裁定，難認允當，抗告人雖
    未指摘及此，仍應由本院將原裁定撤銷，並為兼衡當事人之
    審級利益，爰發回原審法院更為適法之裁定。
據上論斷，應依刑事訴訟法第413條前段，裁定如主文。　
中　　華　　民　　國　　111 　年　　11　　月　　28　　日
                  刑事第一庭    審判長法  官  邱明弘
                                      法  官  黃宗揚
                                      法  官  林書慧
以上正本證明與原本無異。
如不服本裁定應於送達後5日內向本院提出再抗告狀。
中　　華　　民　　國　　111 　年　　11　　月　　28　　日
                                      書記官  林昭吟